臺灣高等法院臺南分院刑事判決
111年度侵上訴字第650號
上  訴  人  
即  被  告  卓天來
選任辯護人  陳冠仁律師
            孟士珉律師
上列上訴人因強制猥褻案件，不服臺灣臺南地方法院110年度侵
訴字第69號中華民國111年3月16日第一審判決（起訴案號：臺灣
臺南地方檢察署110年度偵字第20247號），提起上訴，本院判決
如下：
    主  文
上訴駁回。
    事  實
一、卓天來於民國110年8月5日本案案發日前幾年，即在該鄉里
    菜市場認識代號AC000-A110174號成年女子（81年12月生，
    下稱Ａ女）的母親（即代號AC000-A110174A女子，下稱Ａ女母
    親），並進而認識Ａ女。卓天來於110年8月5日12時許因Ａ女
    先前承諾要賣手機給伊，因而前往Ａ女位於臺南市南化區貨
    櫃屋住處，經詢問Ａ女先前承諾要販賣手機乙事進度如何，Ａ
    女答稱因故當天無法提供手機給卓天來後，卓天來遂心生不
    滿，又見該處僅有Ａ女及Ａ女母親、Ａ女所生的2名幼童，認有
    機可乘，竟基於強制猥褻之犯意，於上開時、地強行徒手將
    Ａ女拉至屋內放置之床墊處，再強行以手抓揉Ａ女之胸部，以
    此等強暴方法對Ａ女為猥褻行為得逞，並於上開過程中因其
    動作及Ａ女之抗拒，致Ａ女之左下胸肋骨處有些許泛紅（傷害
    部分未據告訴）。嗣因Ａ女以手機LINE通訊軟體致電房東乙○
    ○求救（起訴書誤載為林○倉），乙○○急忙駕駛汽車趕到現場
    ，發現卓天來正發動車輛準備離去，乃駕車追趕卓天來，並
    自後拍攝卓天來的車輛存證，並於追趕途中同時通報台南市
    政府警察局玉井分局前往定點攔截，始為警循線查悉上情。
二、案經臺南市政府警察局婦幼警察隊報告臺灣臺南地方檢察署
    檢察官偵查起訴。
    理  由
一、本院以下論處被告有罪的積極證據，部分雖屬被告以外之人
    於審判外之供述證據，然因檢察官、被告、辯護人於本院同
    意具有證據能力（本院卷第107頁），本院審酌前開證據之
    作成或取得之狀況，並無非法或不當取證之情事，且無顯不
    可信之情況，依刑事訴訟法第159條之5第1項規定乃具有證
    據能力。又以下所引用卷內非供述證據性質之證據資料，則
    均無違反法定程序取得之情形，依刑事訴訟法第158條之4規
    定之反面解釋，亦應有證據能力，合先敘明。
二、被告經過訊問後，雖然坦承其曾於110年8月5日12時許前往
    被害人Ａ女之住處，惟矢口否認涉有強制猥褻罪嫌，辯稱：
    伊因為賣芒果的緣故，在菜市場認識Ａ女母親和Ａ女母親的男
    朋友，也曾幫Ａ女母親搬過幾次家。Ａ女之前賣過伊一支手機
    ，但是不能用，伊向Ａ女反映這件事，Ａ女表示伊要辦一支新
    手機，舊手機可以賣伊，案發當天，伊就是過去Ａ女住處要
    向Ａ女買手機，伊到達後先跟Ａ女母親聊天，之後Ａ女母親照
    顧小孩，伊詢問Ａ女手機的事，Ａ女說手機在市場，伊就生氣
    地罵了一下「騙肖仔」就離開了，沒有碰觸到Ａ女。伊不認
    識乙○○，伊要離開的時候，乙○○沒有在現場，也沒有聽到有
    人叫伊不能離開等語（原審卷第94頁、本院卷第106頁）。
三、經查，被告上開犯罪事實，有下列積極證據可資證明：
　㈠被害人Ａ女的指述：
　⒈Ａ女於偵查中具結證稱：「（你自己有無手機？）有。（手機
    是什麼人買給你的？）房東帶我去買的。（你現在跟誰一起
    住？）只有我、媽媽及我的兩個兒子，1個1歲、1個4歲。（
    你們現在住的房子是跟房東承租？）是。（是否知道房東的
    電話？）知道，我有存在電話裡。（你是否知道你的身體什
    麼部位不可以隨便給他人觸摸？）胸部、屁股、大腿、手、
    下體的地方都不可以。...（你說有人在家中摸過你的胸部
    ，那位是老人還是小孩？）老人家。（當時天空是亮的？還
    是暗的？）亮的。（是否記得你當時吃過中餐了嗎？）有，
    中餐是媽媽煮給我吃的。（是否記得老人家為什麼到你家找
    你？）因為我有在賣手機，那位老人家跟我買手機，但手機
    還沒寄過來。（如果要跟你買手機要怎麼買？）我用手機上
    網購買...（你跟那位老人家在哪裡講話？）客廳。（你是
    否知道客廳有什麼東西？）沙發、桌子、一張床。（為什麼
    會在客廳擺一張床？）讓小朋友躺的。（之後那位老人家對
    你做什麼事情？）摸我胸部、拉著我的手。（老人家是把你
    拉到床做這件事情？還是在沙發上？）床。（那時你有無穿
    衣服？）有。（老人家有無伸到衣服裡面？還是有隔著衣服
    ？）隔著衣服。（老人家是怎麼摸你？）將手放在衣服上面
    摸。（老人家怎麼到你家的？是走路還是騎摩托車？）開車
    。（你跟老人家是什麼關係？）朋友。（哪裡認識的朋友？
    ）菜市場認識的朋友。（你在當天之後，媽媽有無帶你去看
    醫生？）是警察帶我去。（老人家離開之後，你有打電話給
    房東？還是跟媽媽說？）打電話給房東。（老人家離開之後
    ，你有打電話給房東？還是跟媽媽說？）打電話給房東。（
    房東之後就馬上過來？）是。（你在電話中跟房東說什麼？
    ）有人不趕快回去，請房東叫警察...」等語（警卷第12至1
    4頁，偵卷一第20至22頁）；且經檢察官請司法詢問員許文
    馨協助被害人Ａ女表示胸部實際遭觸摸之態樣，經司法詢問
    員許文馨確認：「是將手掌放到胸部上，抓揉數次」乙情明
    確（警卷第14頁，偵卷一第22頁）。
　⒉經本院當庭勘驗Ａ女上開證述內容，Ａ女回答內容大致與偵查
    筆錄記載相符，並經本院製作逐字稿勘驗筆錄在卷可參（本
    院卷第152、159頁以下）。被害人Ａ女有中度智能障礙，學
    歷到○○後就沒有繼續升學，且已經長達4年沒有外出工作，
    業據司法詢問員許文馨於偵查中證述明確（警卷第11頁），
    並有Ａ女身心障礙證明書在卷可參（本院卷第249頁），Ａ女
    經檢察官詢問時，雖需司法詢問員到場協助，由檢察官逐步
    詢問、確認，始能片段描述被害事實，惟被害人Ａ女仍可透
    過動作清楚表達被告以手抓揉伊胸部之情節，且由被害人Ａ
    女於案發後即致電房東乙○○求助（詳下述），可見被告所為
    上開行為，實已違反被害人Ａ女之意願。
　㈡證人Ａ女母親於警詢、原審的指證：
　⒈Ａ女母親於110年9月4日警詢中證稱：「（你是否知道你女兒
    遭何人強制猥褻？）我知道，我都叫他『天來叔』。（你如何
    知道是猥褻你女兒？）當時我看到我女兒要去躺椅坐，然後
    要拿飯給她兒子吃的時候，天來叔就坐過來我旁邊，拉著我
    女兒的手，說要帶她去客廳的床上坐，說比較舒服，然後還
    一直要抱她，但我女兒說不要，接著我女兒就哭了，我就罵
    『天來叔』，我罵完他，他就走了。（你是何時、何地看到？
    ）日期我忘記了，我只記得是在早上，我在我家看到的。（
    你女兒如何遭稱『天來叔』的男子強制猥褻？）我看到他拉我
    女兒的手，還有抱她。（你有無看到你稱『天來叔』之男子，
    用手摸妳女兒胸部？）有，我有看到他左手抱著我女兒，然
    後右手摸我女兒的胸部，我女兒哭後，他才說他要回去了。
    ...（據Ａ女筆錄稱，她因為要賣手機給你所稱的『天來叔』，
    所以這名男子才去你家，有無此事？）有。...（Ａ女有無告
    訴你她遭強制猥褻的事情？）有，當時我有看到，然後還跟
    我說她的手和胸部會痛」等語，並指認被告（警卷第19至23
    頁）。
　⒉Ａ女母親於111年3月2日原審中再確認被告即為「天來叔」，
    並具結證稱：「（110年8月5日『天來叔』有沒有到你家？）
    有，他去我家坐和我們講話。（110年8月5日，『天來叔』跟
    你女兒有發生什麼事？）他要拉我女兒，說胸部給他摸，我
    女兒不要。（後來有摸到嗎？）沒什麼事情，他一直要摸，
    我女兒跑出來，說不要摸我，就撥開他。（妳女兒怎麼撥開
    ？）我女兒用手撥開，然後說不要，接著跑到門口外。（妳
    女兒是否有哭？）她有哭，我問她哭什麼，她說『天來叔』拉
    我、又要摸我胸部（原審卷第153頁）。...他要摸，我女兒
    不讓他摸，我女兒在哭。（你是否有看到被告摸你女兒胸部
    的過程？）有，怎麼會沒有看到，我們廚房也沒有隔間，就
    在那邊看電視（原審卷第155頁）。」
　⒊Ａ女母親於原審接受詰問中途，雖然曾一度證稱：伊沒有看到
    被告抱伊女兒、伸手摸伊女兒的胸部，是聽伊女兒說的，當
    時伊孫子在哭，伊就把伊孫子抱出去門口埕，是比較大的孫
    子跟伊說被告在拉媽媽，媽媽在哭，伊就問伊女兒為什麼哭
    ，伊女兒說手機賣給被告，但手機打不出去，伊女兒說再拿
    去換等語（原審卷第156頁）。然查：
　①證人之陳述有部分前後不符，或相互間有所歧異時，究竟何
    者為可採，法院仍得本其自由心證予以斟酌，非謂一有不符
    或矛盾，即應認其全部均為不可採信，蓋證人在接受各次詢
    問時，是否均能作精確的陳述，往往因其主觀上所具備記憶
    、觀察及描述事物的能力等因素而有不同，甚至與訊問者訊
    問之方式、態度及臨場之情緒亦有關聯，然其基本事實之陳
    述，若果與真實性無礙時，則仍非不得予以採信。
　②Ａ女母親在警詢製作筆錄時，距離案發時間差距不到1個月，
    記憶應較為清楚、深刻，嗣後於111年3月2日在原審接受詰
    問時，則已經距離案發時相隔大約7個月，記憶應較為模糊
    ，因此Ａ女母親於警詢時證稱其有看到被告對Ａ女強制猥褻的
    過程，就時間性而言，應較為可信。其次，自Ａ女母親於原
    審之詰問過程，可知Ａ女母親對問題之認知理解及應答能力
    乃有不足，容易因提問方式、內容之變換而回答混亂，且從
    Ａ女母親在原審的證詞內容，也可知Ａ女母親表達能力較為不
    佳（原審卷第151頁以下）。Ａ女母親證述之內容雖有上開歧
    異，卻始終均可陳述被告曾強拉、摟抱被害人Ａ女以便撫摸
    被害人Ａ女之胸部，被害人Ａ女曾哭泣並拒絕之重要情節指證
    歷歷，堪信此確屬Ａ女母親印象最為深刻之事。參酌被告上
    開答辯內容，均是陳述其於案發當日前往被害人Ａ女住處時
    ，Ａ女母親始終在場，被告並曾與Ａ女母親聊天，即與Ａ女母
    親證述伊在場有親自見聞Ａ女遭到性侵害過程相符；且被害
    人Ａ女之住處是貨櫃屋改裝，為未加分隔之整個平面空間，
    僅是就擺放器物、家具的位置才分別稱呼客廳、廚房或房間
    ，實則其間並無任何明顯隔間，有現場照片可資參照（原審
    卷第31至33頁，原件置於偵卷二彌封袋內），則Ａ女母親既
    與被告、被害人Ａ女同在上開住處內，縱因所處位置、視野
    角度未能盡觀完整案發經過，衡情應仍可對被告強拉被害人
    Ａ女的手、摟抱被害人Ａ女欲撫摸胸部、被害人Ａ女哭泣拒絕
    等情有所見聞，因此，Ａ女母親於警詢、原審中證述其有親
    自見聞到被告對Ａ女強制猥褻乙情，乃為可採。
　㈢Ａ女房東乙○○之證述：
　⒈乙○○於警詢中先證稱：「（你是如何得知被害人Ａ女有遭人強
    制猥褻？）是被害人Ａ女有打LINE給我，跟我說她被人家拉
    ，她很痛，然後我就叫他快報警，我於是幫忙打給玉山派出
    所，接著我趕過去的時候，對方已經開車走掉，我看到對方
    開車走掉，我就大喊來玉山派出所，但對方沒理我，我就從
    他的車後面拍他的車牌。...（你是否知道被害人Ａ女如何遭
    強制猥褻？）我也不知道，我只聽到她在LINE裡面哭，我趕
    到現場後，人已經走掉，事後都是我聽她媽媽說的。（被害
    人Ａ女的媽媽事後如何跟你說？）我聽她母親說她女兒被對
    方要拉上衣，要摸她奶，還有要抱她，抱到摔倒。（現警方
    提供犯罪嫌疑人指認表供你指認，你是否能指認出當時你看
    到之男子？）我認不出來，因為只是一閃而過」等語（警卷
    第27至29頁）。
　⒉乙○○於偵查中具結證稱：「（Ａ女目前住的地方是你出租給他
    的？）是。（Ａ女平常有事情都找你聯絡？）我有教她有事
    情要打電話報警，但她不會報案還是習慣打電話給我，因為
    我是里長。（你在110年8月5日中午12時許有無接到Ａ女打電
    話跟你說有一位男子到她家中？）我是記得她打電話來就說
    手很痛，之後我就馬上趕過去Ａ女家中，就有看到一名男子
    開車要離開，我有開車跟著那臺車，我開到玉井，直到那臺
    車停在玉井的藥局，我就打電話給玉井分局報警，後來我就
    回去Ａ女家中查看狀況，發現警察已經到場，我就回家了。
    （Ａ女在電話中除了跟你說手很痛之外，有無說其他的話？
    ）Ａ女說她的手被抓，還有跟我說開紅色的車的阿伯。...（
    當時開車的人神色有無慌張？）有，要離開的時候他很慌張
    ，我還有跟他說『來，一起去派出所』， 但對方不理我就直
    接開車離開。（提示犯罪嫌疑人指認表，你當天遇到的開車
    男子是照片的編號幾？）我沒有辦法很確認，但是事後有聽
    Ａ女母親有提到『天來、天來』」等語（偵卷二第23至24頁）
    。
　⒊乙○○於本院具結作證略以：當時我在我的服務處，Ａ女用LINE
    打給我求救，說她手很痛，我聽不太清楚...Ａ女說有人要怎
    樣怎樣...我想因為Ａ女比較低能，我就熱心而駕車過去Ａ女
    住處，我去的時候，我也不認識被告，但被告慌張開一台好
    像紅色的車就要逃跑，我就跟被告說來玉山派出所報到，但
    被告不肯、就要逃跑，我就追，追到玉井那邊約六公里，這
    期間我一邊照相，一邊與玉井分局聯絡，我跟警員說被告人
    大概在哪裡，玉井分局就派人在那邊等，大約在玉井藥局那
    邊，被告就停下來，我想我不認識被告，我不要接近被告，
    我交給玉井分局處理後，我就回來Ａ女家，結果玉山派出所
    警員已經過來了...我就回我家了。原審卷第35頁編號5照片
    （原審自警卷彌封袋內影印附卷，照片是警察自乙○○手機擷
    取，內容是乙○○自後拍攝被告所駕車輛），是我拍的，一開
    始我是拍攝被告的車子，編號6照片（也是警察自乙○○手機
    擷取，內容是乙○○拍攝Ａ女左手受傷部位），是後來我關心
    被害人的傷而拍攝的，被害人當時說她很痛，我就給被害人
    拍攝一下（本院卷第225頁）；我到達Ａ女家時，被告那台紅
    車已經發動在那邊迴轉要離開，那台紅車就正在發動，正準
    備要走（本院卷第229頁）。
　⒋觀諸原審卷第35頁編號5照片，內容是乙○○自後拍攝被告所駕
    車輛的照片，被告於本院審理中也坦承：乙○○在紅綠燈那邊
    拍我車子，另一張則是到玉井所那邊拍的，紅綠燈距離Ａ女
    家裡有2公里（本院卷第229頁），可以佐證乙○○上開證述過
    程為真。本案Ａ女應是確實有受到被告侵害，才會在第一時
    間向乙○○求援，而乙○○第一時間趕到現場後，即發現被告正
    要從Ａ女住處匆忙離開，經呼叫、追趕被告後，被告仍逕自
    離開，也可顯見被告犯後心虛之情，因此乙○○上開證詞可以
    佐證Ａ女上開證述應該屬實。
　⒌被告於原審雖辯稱乙○○為被害人Ａ女之乾爹，乙○○並未目擊本
    案不能作證云云，似有指謫乙○○與被害人Ａ女共同誣指其犯
    案之意。然乙○○始終證述：伊未見聞亦不清楚案發經過，僅
    事後曾聽聞Ａ女母親轉述。警員阮東昇亦證稱乙○○報案僅提
    及發生糾紛，伊前往現場察看時尚不確知是何事，係到場後
    始聽聞被害人Ａ女陳述、證人Ａ女母親在旁補充等語（詳下述
    ），自無從認乙○○有何構陷被告而捏造案發情節之舉，被告
    上開所辯並不可採。　
　㈣證人即當時服務於台南市政府警察局玉井分局玉山派出所員
    警阮東昇之證詞：
　⒈阮東昇於原審具結證稱：（110年8月5日12時30分左右，你是
    否接到民眾乙○○的報案電話？）是。（乙○○打報案電話是講
    何內容？）他說他的房客Ａ女疑似跟民眾有糾紛，他講的內
    容沒有很詳細，所以請我過去看一下...我就到現場查看...
    現場只有Ａ女跟她母親、2個幼童，Ａ女說被告手部從她領口
    下去要摸她胸部，她掙扎時腰部撞到床墊，所以受傷。...Ａ
    女自己陳述的，現場是貨櫃屋改建的，進去就是一個床，一
    個浴室廁所，沒有隔間（原審卷第147-148頁）。乙○○直接
    打到派出所，但他沒有講得很清楚，只是說有發生吵架的情
    形。我在電話中沒有再詢問他發生什麼事，我就直接到現場
    。我看到Ａ女，她本人就把事情經過說給我聽。Ａ女母親在當
    時我問Ａ女的時候也在場，Ａ女母親也是描述事情經過（原審
    卷第149頁）。Ａ女母親沒有說親自看到或聽誰說的，Ａ女在
    講的時候，Ａ女母親就在旁邊補充，因為我沒有問Ａ女母親有
    沒有在現場等語（原審卷第150頁）。
　⒉阮東昇證稱其於案發當天確實有接獲乙○○報案，可以佐證乙○
    ○上開證述內容屬實。又阮東昇雖然沒有目睹案發過程，然
    其接獲報案後即前往Ａ女住處調查發生何事，Ａ女和Ａ女母親
    在第一時間仍是對阮東昇陳述剛剛甫遭到被告強制猥褻等情
    ，可以佐證Ａ女指述遭到被告強制猥褻等情屬實。
　㈤此外，被害人Ａ女於案發當日下午4時20分許前往醫院驗傷，
    即向醫生主訴「今天11點左右於家中與男性友人有些許的肢
    體上衝突（隔著衣服撫摸胸部及身體），無親吻及無發生性
    行為」，經醫生檢查Ａ女左下胸肋骨處有些許紅乙節，有奇
    美醫療財團法人柳營奇美醫院受理疑似性侵害事件驗傷診斷
    書存卷可憑（原審卷第55至57頁，原件附於警卷彌封袋內）
    。
　㈥綜合被害人Ａ女及證人Ａ女母親、乙○○、阮東昇之上開證述內
    容以觀，被害人Ａ女雖陳述能力不足，仍可指證被告以手抓
    揉伊之胸部等特定情節，而Ａ女母親證述伊見聞被告拉被害
    人Ａ女之手、摟抱被害人Ａ女欲撫摸伊胸部、被害人Ａ女哭泣
    拒絕等情，亦與Ａ女所述上開被害情形相符；又Ａ女嗣後旋即
    致電乙○○求助，乙○○報警後，由阮東昇到場向Ａ女瞭解案情
    等經過，堪認被告確曾違反被害人Ａ女之意願而為強行抓揉
    被害人Ａ女胸部之行為。Ａ女當天下午前往奇美醫院的就醫診
    斷結果，更足認被告在Ａ女不願意之情境下，強拉Ａ女並以手
    抓揉Ａ女之胸部，Ａ女曾拒絕、推抗，而於過程中造成上開皮
    膚部分發紅之結果。
　㈦另據Ａ女母親於警詢中證稱：「有一次在市場，被告也是用這
    樣方式摸我女兒，然後跟我女兒說你讓我摸一下，我給你新
    臺幣（下同）200元。」等語（警卷第21頁）；被告就此則
    於警詢中陳坦承稱：「她跟我要錢，我就說那你給我抱一下
    ，然後我就給她200塊」（警卷第9頁），於審理中坦承稱：
    「那是以前很久的事，我在市場，Ａ女的大兒子會跑來我這
    邊，我拿100元給他，Ａ女就說阿伯我也要，我說妳那麼大也
    要，也沒有給阿伯抱一下，她就自己走來給我抱，她拿200
    元等語（原審卷第164頁），此事雖與本案並無必然之關聯
    ，惟可見被告對被害人Ａ女非無其他慾念，即顯有違犯本案
    之動機與誘因。
　㈧綜上所述，本件事證明確，被告上開犯行洵堪認定，應予依
    法論科。　　
四、論罪：
　㈠刑法之所謂猥褻，指姦淫以外有關風化而足以興奮或滿足性
    慾之一切色情行為而言，苟其行為客觀上足認為基於色慾之
    一種動作，即可謂係猥褻行為（最高法院102年度臺上字第2
    700號刑事判決意旨參照）。本件被告不顧被害人Ａ女之抗拒
    ，強行以手抓揉被害人Ａ女胸部之行為，顯非一般禮儀或社
    會通念中基於親誼所為之舉動，應屬被告主觀上為興奮或滿
    足自己性慾、客觀上基於色慾所為之舉，亦已屬使被害人Ａ
    女感到被侵犯而生嫌惡、恐懼感之動作，自屬猥褻之行為；
    且被告係以違反被害人Ａ女意願之強暴方法對被害人Ａ女為前
    述猥褻行為，核其所為係犯刑法第224條之強制猥褻罪。
　㈡訴訟參與代理人於本院雖主張：被告與Ａ女母親在菜市場認識
    多年，也因而認識Ａ女，被告明顯知悉Ａ女是智能障礙者，被
    告仍對Ａ女為上開強制猥褻行為，應構成刑法第224條之1、
    第222條第1項第3款之加重強制猥褻罪等語（本院卷第109頁
    ）。被告經過訊問後，則堅詞否認其知悉Ａ女是智能障礙者
    （警卷第8、9頁、偵查卷第34頁）。經查：
　⒈Ａ女領有第一類中度身心障礙證明，有臺南市政府家庭暴力暨
    性侵害防治中心性侵害案件案情摘要表（偵卷一第9至11頁
    ）、Ａ女身心障礙手冊在卷可參（本院卷第249頁），且據司
    法詢問員許文馨所述：Ａ女為中度智能障礙、智識程度約為6
    歲（參警卷第11頁，偵卷一第19頁）。另乙○○於本院也證稱
    ：伊知道Ａ女領有殘障手冊，因為她住在我兒子的房子，我
    是里長，地方如果有人需要救助，我就會送物資過去，很多
    人知道Ａ女是智能障礙（本院卷第227頁）。
　⒉然經本院當庭勘驗Ａ女上開在偵查中經檢察官訊問過程的光碟
    影片，勘驗結果認為：「就檢察官到場訊問之前，Ａ女與司
    法詢問員互動的過程（錄音全長41分55秒）：①略。②A女與
    社工、司法詢問員之間的互動非常生動、自然輕鬆，不會有
    害怕情形。③Ａ女講話聲音語氣，明顯顯得稚氣，但對於司法
    詢問員詢問的問題都能夠很流暢的回答，回答內容如本院庭
    前所製作附件所載內容」（本院卷第152頁）、「就檢察官
    訊問Ａ女部分（錄音全長48分8秒）：①略。②Ａ女可能在男性
    檢察官面前顯得比較害羞，所以她回答的聲音，顯得更為稚
    氣，回答情況不若在與司法詢問員互動時那麼流利，過程詳
    如附件內容」（本院卷第153頁），有本院當庭製作的上開
    勘驗筆錄在卷可參。本院從Ａ女上開長達1個多小時的接受訊
    問過程，並無法明顯判斷出Ａ女是智能障礙之人士，而不敢
    下此勘驗結論。再參以：Ａ女尚可在母親的協助下扶養2名幼
    童，據Ａ女上開陳述：伊也可自行使用手機甚或上網購物，
    於案發前曾要賣手機給被告，於案發後也尚知撥打電話向乙
    ○○求助等情，顯見Ａ女縱屬是智能障礙之人，但客觀上尚能
    如一般人正常生活；加上Ａ女母親自己也證稱：我知道Ａ女領
    有殘障手冊，但我不知道她領哪一種（警卷第19頁）。則常
    人若不知道Ａ女的特殊背景，或在沒有長期深入與Ａ女來往互
    動，應難知悉Ａ女領有中度智能障礙手冊，或認知到Ａ女屬於
    中度智能障礙之人。
　⒊本案依據被告供述的內容（警卷第8頁、原審卷第94頁），及
    Ａ女母親的證詞（警卷第21頁），可知被告是在市場與Ａ女母
    親認識，進而才認識Ａ女，被告與Ａ女雖為舊識，但關係並非
    甚為密切，亦非朝夕相處，對被害人Ａ女之身心狀況未必盡
    知，Ａ女母親在沒有特別的理由下，衡情也不可能隨意告訴
    外人Ａ女智能障礙或領有相關殘障手冊。本案並無充分證據
    足證被告明知或主觀上已預見Ａ女為智能障礙或心智缺陷之
    人。
　　至於乙○○是因為身為Ａ女房東，且從Ａ女案發第一時間會致電
    乙○○求救，可見Ａ女與乙○○關係密切，加上乙○○是當地里長
    ，須代政府辦理各種救助服務，因此才得悉Ａ女領有中度智
    能障礙手冊，不能以其知悉Ａ女是智能障礙人士，即可認定
    被告也會知悉。另乙○○於本院證稱：當地很多人都知道等語
    ，但其所稱「很多人」究竟是多少人，亦屬抽象、不確定之
    概念，可能是乙○○誇大之形容而已，也無法以此推定被告主
    觀上知悉。
　⒋綜上，本案並無充足的證據證明被告明知或主觀上已預見被
    害人Ａ女為智能障礙或心智缺陷之人，訴訟參與代理人主張
    被告應構成刑法第224條之1、第222條第1項第3款之加重強
    制猥褻罪等語，並不可採。
　⒌另被害人Ａ女於案發時曾推拒被告，於案發後亦尚知致電乙○○
    求助，可見亦無因心智缺陷而不能或不知抗拒之情形，而與
    刑法第225條第2項構成要件不符，併此敘明。
　㈢訴訟參與代理人於本院又主張：Ａ女無法販賣手機給被告後，
    已經有請被告先離開，被告沒有離開，卻為本案強制猥褻行
    為，可能構成刑法第224條之1、第222條第1項第7款侵入住
    宅犯加重猥褻罪云云（本院卷第109頁）。經查：
　⒈刑法第224條之1、第222條第1項第7款加重強制猥褻罪，是規
    定：犯強制猥褻罪，而有「侵入住宅或有人居住之建築物或
    隱匿其內犯之」的情形者，方能構成。此加重要件是仿照刑
    法第321條第1項第1款加重竊盜罪之規定，將其列入加重強
    制猥褻罪之內，本款加重強制猥褻罪，本質係刑法第306條
    無故侵入住宅罪與刑法第224條第1項強制猥褻罪之結合犯，
    被告應先有侵入住宅的加重要件情形，後有強制猥褻的行為
    ，且侵入住宅的目的是為實行本案強制猥褻的行為，方才當
    之，倘以他故侵入，在侵入之後，始乘機另行起意強制猥褻
    者，尚難以侵入強制猥褻論（前最高法院22年上字第1460號
    判例類似意旨可資參照）。
　⒉本案被告原先是經由Ａ女及Ａ女母親同意，而進入Ａ女住處，向
    Ａ女詢問先前答應要販賣給被告的手機情形為何，因此被告
    自始並沒有「無故侵入」Ａ女住處的情形。
　⒊其次，觀諸Ａ女於警詢中證稱：「（你跟老人家說手機還沒有
    寄到，後來發生甚麼事情？）不知道。（你有無請老人家先
    離開你家？）有」（他卷第21頁）。就此部分僅為Ａ女單方
    面的陳述，且Ａ女當時究竟如何請被告離開，被告有無受退
    出之要求而仍留滯，當時的情景如何，事實並不夠明確，因
    此檢察官沒有起訴被告無故侵入住宅或受留滯住宅犯行，自
    難僅憑Ａ女此句話，逕認被告構成無故侵入住宅或留滯住宅
    犯行。
　⒋縱使被告嗣後見Ａ女無法提出要販賣的手機而心生不滿，導致
    Ａ女請被告離開住處，被告仍留滯Ａ女住處，然被告嗣後對Ａ
    女的強制猥褻行為，也是被告無故侵入住宅之後，另行起意
    而為，並無積極證據證明被告自始於侵入住宅時即想要對Ａ
    女為強制猥褻行為，自難認構成刑法第224條之1、第222條
    第1項第7款加重強制猥褻罪。
　⒌因此，訴訟參與代理人此部分主張，亦不可採。　
五、被告構成刑法第47條第1項累犯加重其刑事由：　　
　　被告前因兩度犯公共危險案件，先經原審法院以106年度交
    簡上字第276號判決判處有期徒刑3月，緩刑5年確定（緩刑
    宣告嗣經撤銷）；又經原審法院以109年度交簡字第145號判
    決判處有期徒刑5月確定；被告入監執行上開刑期後，於109
    年9月3日易科罰金執行完畢，有被告前案紀錄表在卷可查，
    被告對於上開前科紀錄沒有意見（本院卷第242頁），此部
    分前案執行紀錄堪予認定。被告無視法紀，於前案徒刑執行
    完畢5年內，即故意再犯本件有期徒刑以上之罪，為累犯，
    刑罰反應力薄弱，未能自前案執行紀錄記取教訓，主觀上有
    特別之惡性，且並無司法院釋字第775號解釋意旨所指，倘
    予以加重最低本刑將導致過苛或罪刑不相當之情形，爰依刑
    法第47條第1項規定加重其刑。
六、駁回被告上訴的理由：　　
　  原審審理後，認為被告上開犯行事證明確，乃適用上開實體
    法規，並審酌被告之年歲約與被害人Ａ女之父祖輩相當，僅
    為逞一己之私慾，即恣意對Ａ女為上開強制猥褻之行為，造
    成Ａ女精神上之陰影及創傷，殊為不該，被告犯後復矢口否
    認犯行，亦未賠償或彌補Ａ女所受傷害，難認有悔意，惟念
    被告前無類此之刑事前案紀錄，且被告本案犯罪手段情節並
    非甚為暴力或兇殘，兼衡被告自陳其學歷為○○畢業，現與配
    偶同住（參原審卷第165頁）等一切情狀，量處有期徒刑10
    月，經核其認事用法並無違誤，量刑亦屬妥適，被告猶執上
    開情詞提起上訴，否認犯罪，請求本院撤銷原審判決改諭知
    其無罪云云，並無理由，應予駁回。　　
據上論結，應依刑事訴訟法第368條，判決如主文。
本案經檢察官李政賢提起公訴，檢察官林志峯到庭執行職務
中　　華　　民　　國　　111 　年　　10　　月　　12　　日
                  刑事第四庭    審判長法　官  蔡廷宜
                                      法　官  林坤志
                                      法　官  蔡川富
以上正本證明與原本無異。
如不服本判決應於收受送達後20日內向本院提出上訴書狀，其未
敘述上訴理由者，並得於提起上訴後20日內向本院補提理由書（
均須按他造當事人之人數附繕本）「切勿逕送上級法院」。
　　　　　　　　　　　　　　　　　　　書記官  黃心怡
中　　華　　民　　國　　111 　年　　10　　月　　12　　日
附本案錄論罪科刑法條：
中華民國刑法第224條
（強制猥褻罪）
對於男女以強暴、脅迫、恐嚇、催眠術或其他違反其意願之方法
，而為猥褻之行為者，處6月以上5年以下有期徒刑。